臺灣高雄地方法院民事裁定　　　　　　　96年度財管字第34號
聲　請　人　內政部警政署保安警察第二總隊
法定代理人　丁○○
非訟代理人　吳俊儀　律師
被繼承人　　乙○○　生前籍設高.
　　　　　　丙○○　生前籍設高.
　　　　　　甲○○　生前籍設高.
上聲請人聲請對被繼承人乙○○、丙○○、甲○○指定遺產管理
人事件，本院裁定如下：
  主  文
選任財政部國有財產局臺灣南區辦事處為被繼承人甲○○、丙○○、乙○○之遺產管理人。
程序費用新臺幣壹仟元由被繼承人甲○○、丙○○、乙○○之遺
產負擔。
  理  由
一、聲請意旨略以：被繼承人乙○○（男，民國9 年3 月20日生
    ，生前籍設高雄市前鎮區復興7 巷8 號）、丙○○（男，民
    國13年8 月15日生，生前籍設高雄縣旗山鎮○○街33號）、
    甲○○（男，民國15年11月5 日生，生前籍設高雄市新興區
    盧溝巷3 號）均係服務於聲請人機關之員工，伊等分別於48
    年5 月5 日、49年1 月17日、50年7 月30日死亡後，因在臺
    均無親屬，係由老同事組成治喪委員會於辦理後事後，清理
    其遺產，其三人分別遺有新台幣（下同）8 ，142 元、202
    ，876 元，199 ，333.70元，現由聲請人代為保管，茲因上
    開被繼承人在大陸地區是否有繼承人不明，而聲請人又非遺
    產管理人，上開之遺產與會計法第3 條及國庫法第4 條、第
    5 條規定不符，因此審計單位特別指正，聲請人代管之已故
    人員遺產並不適法，復因繼承人不明，聲請人難以依提存法
    之規定向鈞院辦理提存，為期使該批遺產保管適法，並確保
    將來有繼承人出面繼承應享有之權利，為此依法聲請鈞院指
    定被繼承人之遺產管理人以符法制，並維繼承人之權益等語
    ，並提出被繼承人之遺產名冊、定存支票影本、被繼承人之
    除戶戶籍謄本、被繼承人服務於內政部警政署保安警察第二
    總隊經歷證明書各1 件等為證。
二、按繼承開始時，繼承人之有無不明者，由親屬會議於1 個月
    內選定遺產管理人，並將繼承開始及選定遺產管理人之事由
    ，向法院報明；無親屬會議或親屬會議未於前條所定期限內
    選定遺產管理人者，利害關係人或檢察官，得聲請法院選任
    遺產管理人，並由法院依前項規定為公示催告，民法第1177
    條、第1178條第2項分別定有明文。
三、經查：
（一）本件被繼承人乙○○、丙○○、甲○○生前均係服務於聲
      請人機關之員工，現並由聲請人保管其等之遺產等情，業
      據聲請人提出被繼承人之遺產名冊、定存支票影本、被繼
      承人服務於內政部警政署保安警察第二總隊經歷證明書各
      1 件等為證，自可信為真實，則聲請人自應屬前揭條文所
      稱之利害關係人無訛。
（二）又查被繼承人乙○○、丙○○、甲○○已分別於48年5 月
      5 日、49年1 月17日、50年7 月30日死亡，且被繼承人之
      繼承人之有無不明，已據聲請人提出被繼承人除戶戶籍謄
      本等為證。而被繼承人因繼承人之有無不明，而無親屬會
      議或親屬會議不能於被繼承人死亡發生之日起1 個月內選
      定遺產管理人呈報本院，是本件聲請人依前開條文之規定
      ，本於利害關係人之地位，向本院聲請選任遺產管理人，
      自屬有據。
四、又按遺產管理人之職務如下：（一）編製遺產清冊。（二）
    為保存遺產必要之處置。（三）聲請法院依公示催告程序，
    限定一年以上之期間，公告被繼承人之債權人及受遺贈人，
    命其於該期間內報明債權及為願受遺贈與否之聲明，被繼承
    人之債權人及受遺贈人為管理人所已知者，應分別通知之。
    （四）清償債權或交付遺贈物。（五）有繼承人承認繼承或
    遺產歸屬國庫時，為遺產之移交，民法第1179條第1 項定有
    明文。依前揭規定可知，遺產管理人之職務，主要在整理被
    繼承人之財產，踐行被繼承人債權、債務之確認，將債權人
    債權、債務作合理之分配，並於有繼承人承認繼承時，或遺
    產分配後尚有剩餘時，將遺產移交繼承人或國庫。是以本院
    審酌無人繼承之遺產，依民法第1185條規定，於清償債權、
    交付遺贈物後，如有賸餘則歸屬國庫，從而無人繼承之遺產
    若有賸餘，終歸國家所取得，則職司國有財產管理之有關機
    關自係最為適合擔任遺產管理之人。況上開機關就遺產管理
    之有關法律程序亦相當熟悉，若選任該機關為遺產管理人，
    亦不致對其造成過重之負擔。況且，本件被繼承人乙○○、
    丙○○、甲○○生前最後分別係設籍於高雄市前鎮區復興7
    巷8 號、高雄縣旗山鎮○○街33號、高雄市新興區盧溝巷3
    號，且經本院依職權函請財政部國有財產局台灣南區辦事處
    請其就有無意願擔任本件被繼承人之遺產管理人表示意見，
    亦據該處復函略謂：本案被繼承人乙○○、丙○○、甲○○
    死亡，繼承人有無不明，本處係國有財產之管理機關，國庫
    對於無人承認繼承之遺產向有期待權，倘被繼承人尚有賸餘
    遺產得以歸屬國庫，則選任本處為遺產管理人方有實益；本
    案倘若為死亡絕戶，無債務大於遺產之虞，該處願意擔任本
    案遺產管理人等語，有該處96年4 月3 日臺財產南接字第09
    60013807號函1 件在卷足憑。綜上，本院認選任財政部國有
    財產局台灣南區辦事處為被繼承人乙○○、丙○○、甲○○
    之遺產管理人，應屬適宜。
五、依非訟事件法第157 條、第24條第1項，裁定如主文。
中　　華　　民　　國　　96　　年　　4 　　月　　11　　日
                        家事法庭法　官　廖家陽
上為正本係照原本作成。
如對本裁定抗告須於裁定送達後10日內向本院提出抗告狀。
中　　華　　民　　國　　96　　年　　4 　　月　　11　　日
                                書記官　鄭淑華
